臺灣臺南地方法院刑事判決
                                      105年度訴字第224號
公  訴  人  臺灣臺南地方法院檢察署檢察官
被      告  李侑任



上列被告因違反毒品危害防制條例案件，經檢察官提起公訴（10
4年度營偵字第1546號），被告於準備程序中為有罪之陳述，本
院合議庭裁定由受命法官獨任以簡式審判程序進行審理，判決如
下：
    主    文
甲○○成年人對未成年人犯轉讓第二級毒品罪，處有期徒刑伍月
；又成年人對未成年人犯轉讓第二級毒品罪，處有期徒刑肆月；
又成年人對未成年人犯轉讓第二級毒品罪，處有期徒刑肆月。應
執行有期徒刑捌月。
    犯罪事實
一、甲○○為成年人，其明知甲基安非他命為毒品危害防制條例
    第2條第2項第2款所列管之第二級毒品，亦屬藥事法所管制
    之禁藥，不得非法轉讓、持有，亦知悉郭○○、張○○均為
    未成年人（均為民國00年生，真實姓名、年籍資料詳卷），
    竟分別基於轉讓第二級毒品即禁藥甲基安非他命予未成年人
    之犯意，於104年6月初至19日間某三日，均在臺南市白河區
    郭○○住處（住址詳卷），分三次無償轉讓不詳數量之第二
    級毒品即禁藥甲基安非他命予郭○○各1次，第一次並同時
    無償轉讓不詳數量之第二級毒品即禁藥甲基安非他命予張○
    ○施用1次。嗣因郭○○經學校驗尿後，結果呈甲基安非他
    命陽性反應，並供出甲○○，而為警查悉上情。
二、案經臺南市政府警察局白河分局報告臺灣臺南地方法院檢察
    署檢察官偵查起訴。
    理    由
壹、程序事項本件被告所犯者均非為死刑、無期徒刑、最輕本刑
    為3年以上有期徒刑之罪或高等法院管轄第一審案件，其於
    準備程序進行中，先就被訴事實為有罪之陳述，經法官告知
    其簡式審判程序之旨，並聽取公訴人、被告之意見後，本院
    爰依刑事訴訟法第273條之1第1項之規定，裁定由受命法官
    獨任以簡式審判程序進行審理。
貳、實體事項
一、上開犯罪事實業據被告坦承不諱，核與證人郭○○、張○○之證
    述相符，復有郭○○、張○○之個人戶籍資料查詢結果各1份附
    卷可稽，足認被告之自白與事實相符，應可採信。本案事證
    明確，被告犯行堪可認定，應依法論科。
二、論罪科刑
（一）被告行為後，藥事法第83條第1項業於104年12月4日修正
      施行，修正前藥事法第83條第1項規定：「明知為偽藥或
      禁藥，而販賣、供應、調劑、運送、寄藏、牙保、轉讓或
      意圖販賣而陳列者，處七年以下有期徒刑，得併科新臺幣
      五百萬元以下罰金。」修正後則規定：「明知為偽藥或禁
      藥，而販賣、供應、調劑、運送、寄藏、牙保、轉讓或意
      圖販賣而陳列者，處七年以下有期徒刑，得併科新臺幣五
      千萬元以下罰金。」修正後藥事法第83條第1項，將法定
      刑自「七年以下有期徒刑，得併科新臺幣五百萬元以下罰
      金」，提高為「七年以下有期徒刑，得併科新臺幣五千萬
      元以下罰金」。經比較新、舊法律，修正後藥事法第83條
      第1項並無較有利於被告之情形，依刑法第2條第1項規定
      ，自應適用被告行為時即修正前藥事法第83條第1項之規
      定，合先敘明。
（二）按甲基安非他命係毒品危害防制條例規定之第二級毒品，
      亦屬藥事法所稱之禁藥，行為人明知禁藥甲基安非他命而
      轉讓者，除成立毒品危害防制條例第8條第2項之轉讓第二
      級毒品罪外，亦構成藥事法第83條第1項之轉讓禁藥罪，
      屬於同一犯罪行為同時有二種法律可資處罰之法條競合關
      係，應依「重法優於輕法」、「後法優於前法」等法理，
      擇一處斷。而毒品危害防制條例第8條第2項之轉讓第二級
      毒品罪之法定本刑為「六月以上五年以下有期徒刑，得併
      科七十萬元以下罰金」，93年4月21日修正、同年月23日
      施行之藥事法第83條第1項之轉讓禁藥罪之法定本刑為「
      七年以下有期徒刑，得併科五百萬元以下罰金」（嗣於10
      4年12月2日修正公布，其法定本刑提高為「七年以下有期
      徒刑，得併科新台幣五千萬元以下罰金」）。從而轉讓甲
      基安非他命之行為，若無毒品危害防制條例第8條第6項及
      第9條所定轉讓毒品達一定數量或成年人對未成年人犯轉
      讓毒品罪，應予加重其刑之情形者，藥事法第83條第1項
      之罪之法定本刑，顯重於毒品危害防制條例第8條第2項之
      罪之法定本刑，依重法優於輕法之法理，應優先適用藥事
      法第83條第1項之轉讓禁藥罪處斷，要無再適用毒品危害
      防制條例第8條第2項之轉讓第二級毒品罪處斷之餘地，此
      為最高法院統一之見解（最高法院105年度台上字第2210
      號判決意旨參照）。又成年人對未成年人為轉讓行為，依
      毒品危害防制條例第9條規定，犯轉讓第二級毒品者，依
      各該項規定加重其刑至二分之一，此加重處罰之規定，乃
      就犯罪類型變更之個別犯罪行為予以加重，屬刑法分則加
      重之性質，成為另一獨立之罪名（最高法院103年度台上
      字第2317號判決意旨參照）。再讓與毒品者與受讓毒品者
      ，係屬對向犯罪之結構，亦即轉讓毒品者，實非故意對受
      讓者犯罪，故成年人轉讓毒品予兒童或少年，自不構成教
      唆、幫助或利用其犯罪或與之共同實施犯罪或故意對其犯
      罪之情事，即無兒童及少年福利與權益保障法第112條第1
      項前段加重其刑規定之適用。至成年人對未成年人犯毒品
      危害防制條例第8條之轉讓毒品罪者，應依各該條項之罪
      加重其刑至二分之一，則為毒品危害防制條例第9條明文
      規定（最高法院102年度台上字第1162號判決意旨參照）
      。查被告各次無償轉讓之甲基安非他命，依據證人郭○○、
      張○○之證述，應僅供單次施用之量，復無積極證據足認被
      告各次轉讓重量已達行政院於98年11月20日修正之「轉讓
      毒品加重其刑之數量標準」第2條規定之「淨重10公克以
      上」。是核被告所為，均係犯毒品危害防制條例第9條第1
      項、第8條第2項之成年人對未成年人轉讓第二級毒品罪，
      並應均依同條例第9條第1項之規定加重其刑。被告為轉讓
      而持有第二級毒品甲基安非他命之低度行為，應為轉讓之
      高度行為所吸收，不另論罪。其所為上開犯行，犯意各別
      ，行為互異，應予分論併罰（共3罪）。
（三）按犯第4條至第8條之罪於偵查及審判中均自白者，減輕其
      刑，毒品危害防制條例第17條第2項規定甚明。次按所謂
      「於偵查及審判中均自白」，係指被告於偵查中歷次之陳
      述，曾經自白，且於各審級審判中歷次之陳述，曾經自白
      而言。而所謂自白，係指犯罪嫌疑人或被告所為承認或肯
      定犯罪事實之陳述，其動機如何，為被動抑自動，簡單或
      詳盡，一次或數次，自白前或後是否曾為或另為否認之供
      述，均非所問（最高法院104年度台上字第3241號判決意
      旨參照）。查被告於偵查及本院審理時均已自白上開犯行
      ，爰均依法減輕其刑。被告有前述加重及減輕其刑事由，
      爰依刑法第71條第1項規定，先加重再減輕之。
（四）爰審酌被告無視國家對毒品所設之禁止規範，不顧毒品對
      個人健康及社會秩序均有所戕害，仍率爾轉讓第二級毒品
      甲基安非他命予未成年人，實屬不該；兼衡其年紀尚輕、
      智識程度（國中學歷）、職業（幫忙家裡事業）、家庭狀
      況（未婚，無子女，家中有父親、祖父母、姑姑）、與郭
      ○○、張○○之關係（朋友）、犯罪方法、坦承犯行之態度等
      一切情狀，分別量處如主文所示之刑，並定其應執行之刑
      。
據上論斷，應依刑事訴訟法第273條之1第1項、第299條第1項前
段，毒品危害防制條例第9條第1項、第8條第2項、第17條第2項
，刑法第11條、第2條第1項、第51條第5款、第71條第1項，判決
如主文。
本案經檢察官乙○○到庭執行職務。
中　　華　　民　　國　 105　　年　　12　　月　　30　　日
                  刑事第五庭  法  官  李俊彬
以上正本證明與原本無異。
如不服本判決應於收受本判決後10日內向本院提出上訴書狀，並
應敘述具體理由。其未敘述上訴理由者，應於上訴期間屆滿後20
日內向本院補提理由書狀（均須按他造當事人之人數附繕本）「
切勿逕送上級法院」。
                              書記官  周玉茹
中　　華　　民　　國　 105　　年　　12　　月　　30　　日
附錄本案論罪科刑法條：
毒品危害防制條例第8條第2項
轉讓第二級毒品者，處 6 月以上 5 年以下有期徒刑，得併科新
臺幣 70 萬元以下罰金。

毒品危害防制條例第9條第1項
成年人對未成年人犯前三條之罪者，依各該條項規定加重其刑至
二分之一。